【裁判字號】    99,再易,1
【裁判日期】    990430
【裁判案由】    再審之訴
【裁判全文】
臺灣臺南地方法院民事判決               99年度再易字第1號
再審原告    甲○○
再審被告    乙○○
上列當事人間請求給付票款事件，再審原告對於民國98年11月5
日本院94年度簡上字第118號確定判決提起再審之訴，本院判決
如下：
    主  文
再審之訴駁回。
再審訴訟費用新臺幣壹萬柒仟捌佰參拾伍元由再審原告負擔。
    事實及理由
一、按再審之訴，應於30日之不變期間內提起。前項期間，自判
    決確定時起算，判決於送達前確定者，自送達時起算，民事
    訴訟法第500 條第1、2項定有明文。本件再審原告就本院94
    年度簡上字第118 號確定判決提起再審之訴，該確定判決因
    不得再上訴，而於民國98年11月5 日宣示判決時確定，該判
    決書正本於98年11月10日送達再審原告。再審原告於98年12
    月10日具狀以原確定判決有民事訴訟法第496條第1項第13款
    之再審事由，向本院提起再審之訴，自未逾上開30日之法定
    期間，合先敘明。
二、本件再審原告主張：按當事人發現未經斟酌之證物，得以再
    審之訴對確定終局判決聲明不服，民事訴訟法第496條第1項
    第13款定有明文。本件再審被告先前曾告甲○○恐嚇，在該
    刑事有罪判決中，再審被告乙○○於自己的錄音裡親口承認
    積欠甲○○借款債務，該證據如經斟酌，必將可受較有利益
    之裁判。為此，再審原告爰依前揭法文規定，提起再審之訴
    。並聲明：求為判決，原確定判決廢棄；前開廢棄部分，再
    審被告之上訴及反訴上訴均駁回。
三、復按再審之訴顯無再審理由者，得不經言詞辯論，以判決駁
    回之，民事訴訟法第502條第2項定有明文。次按當事人發現
    未經斟酌之證物或得使用該證物者。但以如經斟酌可受較有
    利益之裁判者為限，得以再審之訴對於確定終局判決聲明不
    服，民事訴訟法第496條第1項第13款固定有明文。至於所謂
    當事人發現未經斟酌之證物或得使用該證物，係指在前訴訟
    程序不知有該證物，現始知之，或雖知有此而不能使用，現
    始得使用者而言，最高法院分別著有29年上字第1005號、32
    年上字第1247號判例可資參照。此乃為促使當事人在前訴訟
    程序事實審言詞辯論終結前，將已存在並已知悉而得提出之
    證物全部提出，以防止當事人於判決發生既判力後，濫行提
    起再審之訴，而維持確定裁判之安定性（司法院大法官會議
    第355號解釋文參照）。
四、經查：再審原告雖主張，再審被告先前曾告再審原告甲○○
    恐嚇，在該刑事有罪判決中，再審被告乙○○於自己的錄音
    裡親口承認積欠甲○○借款債務，該證據如經斟酌，必將可
    受較有利益之裁判等語。然查：再審原告上開主張，並未提
    出任何證據，以實其說，此觀其所具之再審訴狀即明。是再
    審原告本件再審之訴提起，已顯無理由。次查：依再審原告
    上開主張，其既於該刑事判決中經判處有罪，顯然再審原告
    業經法院審判程序，並收受該刑事判決書無訛。是再審原告
    於前揭刑事案件審判中，或最遲於收受該刑事判決書時，即
    已知悉其所主張之證據甚明。揆之前揭法文說明，再審原告
    就其所主張之證據，自無在前訴訟程序不知有該證物，現始
    知之，或雖知有此而不能使用，現始得使用者可言。依前揭
    法文說明，再審原告以之為再審理由，於法自有未符，顯無
    理由灼然。況再審原告於前訴訟程序第一審即已提出本院於
    91年7月18日所為91年度易字第767號刑事判決書，並據以主
    張權利等情，此據本院調取前訴訟程序第一審卷宗查明屬實
    （92年度營簡字第133號卷第50頁第1行、第53頁以下）。稽
    諸前揭刑事判決書內容，乃再審被告以再審原告恐嚇伊而提
    起告訴，經臺灣臺南地方法院檢察署檢察官提起公訴，嗣經
    本院認再審原告教唆以加害生命之事，恐嚇他人致生危害於
    安全，而判處再審原告有期徒刑3月，如易科罰金，以300元
    折算1日。至於該刑事判決書理由欄第1項，業已載明錄音帶
    及譯文等情，此觀該刑事判決書自明。由此可見，再審原告
    於前訴訟程序第一審時，確已知悉其於本件再審之訴所主張
    之證據無訛。準此，益足佐證，再審原告並無所謂在前訴訟
    程序不知有該證物，現始知之，或雖知有此而不能使用，現
    始得使用者可言，已無庸疑。其依民事訴訟法第496條第1項
    第13款所規定，以發現未經斟酌之證物為理由，提出本件再
    審之訴，依前揭說明，核為無據，顯無理由，要屬當然。
五、綜上所述，再審原告提起本件再審之訴，顯無理由，爰不經
    言詞辯論，逕以判決駁回之。
六、按訴訟費用，由敗訴之當事人負擔；法院為終局裁判時，應
    依職權為訴訟費用之裁判，民事訴訟法第78條、第87條第 1
    項分別定有明文。查本件再審原告之訴既經駁回，揆之前揭
    規定，訴訟費用自應由敗訴之再審原告負擔；再本件訴訟標
    的之金額為新臺幣（下同）1,100,000元，（本訴822,000元
    、反訴278,000元） 應徵收裁判費17,835元。此外，別無其
    他訴訟費用之支出，故本件訴訟費用額確定為17,835元，應
    由敗訴之再審原告負擔。
七、據上論結，本件再審原告之訴為顯無理由，依民事訴訟法第
    502條第2項、第78條、第87條第1項，判決如主文。
中    華    民    國    99    年    4     月    30    日
                  民事第二庭  審判長法  官  林念祖
                                    法  官  蔡雅惠
                                    法  官  王漢章
以上正本證明與原本無異。
本判決不得上訴。
中    華    民    國    99    年    4     月    30    日
                                    書記官  林木村

司法院資訊處製作；財團法人民間司法改革基金會備份。
